【裁判字號】    97,易,3008
【裁判日期】    980520
【裁判案由】    竊盜
【裁判全文】
臺灣臺北地方法院刑事判決              97年度易字第3008號
公  訴  人  臺灣臺北地方法院檢察署檢察官
被      告  甲○○
指定辯護人  本院公設辯護人乙○○
上列被告因竊盜案件，經檢察官提起公訴（97年度偵字第19772
號），本院判決如下：
    主  文
甲○○踰越安全設備竊盜，累犯，處有期徒刑柒月。又竊盜，累
犯，處拘役伍拾日，如易科罰金，以新臺幣壹仟元折算壹日。
被訴侵入丙○○住宅部分公訴不受理。
    事  實
一、甲○○於民國96年因竊盜案件，經臺灣士林地方法院97年度
    士簡字第34號判決處有期徒刑3月確定，於97年6月25日執行
    完畢。竟意圖為自己不法所有，於97年8月30日上午10時30
    分後之某時許，攀爬丁○○臺北市○○街80巷（起訴書誤載
    為820巷）34號4樓住處窗戶而踰越安全設備，侵入其內竊取
    丁○○所有藍色卡通皮包1個、存摺1本、國民身分證1張、
    印章1枚、美金6百元、新臺幣（下同）2萬736元。另意圖為
    自己不法所有，於同日下午1時許，趁丙○○臺北市○○區
    ○○路3段111巷2之19號5樓D室住處門未上鎖，即入內竊取
    筆記本1本、原子筆1支、黑色上衣1件（侵入住宅部分未據
    告訴）。嗣丙○○返家察覺有異，報警扣得前揭物品，始悉
    上情。
二、案經丁○○、丙○○訴由臺北市政府警察局大安分局報請臺
    灣臺北地方法院檢察署檢察官偵查起訴。
    理  由
壹、證據能力：
    告訴人即證人丁○○、丙○○警詢陳述，係被告以外之人於
    審判外之言詞陳述，惟當事人於言詞辯論終結前未爭執其證
    據能力，亦無聲請傳訊，顯放棄行使詰問權，且本院審酌該
    言詞陳述作成時情況，並無違法或不當之處，適為本案證據
    ，依刑事訴訟法第159條之5規定，應具證據能力。至其餘憑
    以認定本案犯罪事實之非供述證據（詳後述），查無違反法
    定程序取得之情，依刑事訴訟法第158條之4規定反面解釋，
    應具證據能力。
貳、實體部分：
一、訊據被告甲○○就上開犯罪事實坦承不諱，核與證人丁○○
    、丙○○所證遭竊前述物品一情相符，復有贓物翻攝照片、
    贓物認領保管單附卷為證，足認被告自白與事實相符，是此
    部分事實，應堪認定。
二、查被告固為輕度智障，有中華民國身心障礙手冊【臺灣臺北
    地方法院檢察署97年度偵字第19772號卷（下稱偵卷）第48
    頁】存卷可憑，惟依卷附臺北市立聯合醫院松德院區精神鑑
    定報告書認：「綜合被告過去生活史、疾病史、身體檢查、
    精神狀態檢查、神經學檢查與心理評估結果，本次鑑定認被
    告係一「邊緣型智能不足」個案，其於97年8月30日上午、
    下午兩次入侵民宅竊盜時，並未達辨識其行為違法或依其辨
    識而行為之能力呈現障礙之程度，被告應對其行為負完全責
    任。依目前鑑定所知，被告智能屬邊緣型智能不足，對於日
    常生活之具體事物可識別，有自我照顧及簡單工作之能力，
    而對抽象事物理解能力較差，惟被告對於判斷、權衡不法事
    物所導致之結果之能力，仍有相當認知，其知覺理會及判斷
    作用，自由決定及意思之能力較普遍人之平均程度尚未達明
    顯缺損，綜言之，被告行為時並未受精神病症狀或其他相類
    似情形之影響，致其知覺理會及判斷作用明顯較平常人減弱
    之情形，被告就犯行之知覺理會及判斷作用並無明顯障礙，
    因此本次鑑定認為，被告犯行當時並無辨識其行為違法或依
    其辨識而行為之能力呈現障礙之情形，被告應對其行為負完
    全責任」（本院卷第78-79頁），可知被告為上揭犯行時，
    仍有相當判斷、權衡不法事物所致結果之認知能力，具完全
    責任能力，是本案事證明確，被告竊盜犯行，洵堪認定，應
    依法論科。
三、按窗戶為防盜之安全設備（最高法院45年臺上字第1443號判
    例參照），是核被告所為，係犯刑法第321條第1項第2款踰
    越安全設備竊盜罪、第320條第1項竊盜罪。公訴意旨雖認被
    告就丁○○住處遭竊部分，涉犯刑法第321條第1項第2款踰
    越安全設備竊盜罪嫌、第306條第1項無故侵入住宅罪嫌，2
    罪應分論併罰云云。惟按毀越門扇而入室行竊，其越入行為
    即屬侵入住宅，已結合於所犯加重竊盜之罪質中，無更行構
    成侵入住宅罪之理（最高法院27年上字第1887號判例參照）
    ，是公訴人認數罪併罰，尚有未洽，附此指明。被告於96年
    因竊盜案件，經臺灣士林地方法院97年度士簡字第34號判決
    處有期徒刑3月確定，於97年6月25日執行完畢，有臺灣高等
    法院被告前案紀錄表附卷為證，其前受徒刑之執行完畢，5
    年以內故意再為本案有期徒刑以上之罪，均為累犯，各應依
    刑法第47條第1項規定加重其刑。爰審酌被告於87、89、92
    、93、94、95年因竊盜案件、89年因違反電信法案件，均經
    法院判處罪刑確定，有上開紀錄表可憑，素行欠佳；不循正
    當途徑獲取財物，竟圖不勞而獲，實影響社會財貨安全；前
    因竊盜犯行經法院判處罪刑確定，復再為本案行為，足徵自
    我檢束能力低弱；惟所竊之物悉數返還2名告訴人，有贓物
    認領保管單附卷為證，是渠等所受損害已受回復，兼衡被告
    為輕度智障、高中畢業智識程度、犯罪動機、手段、目的、
    生活狀況及所竊之物價值等一切情狀，分別量處如主文所示
    之刑，並就拘役部分諭知易科罰金折算標準。
參、公訴不受理部分：
一、公訴意旨以：被告於上揭時地侵入被害人丙○○前開住處行
    竊，因認被告此部分涉犯刑法第306條第1項無故侵入住宅罪
    嫌云云。
二、按刑法第306條之罪，須告訴乃論，告訴乃論之罪，未經告
    訴，應諭知不受理之判決，刑法第308條第1項、刑事訴訟法
    第303條第3款分別定有明文。查被害人於警詢稱：伊要對被
    告提出竊盜告訴等語（偵卷第13頁），僅就竊盜罪部分提出
    告訴，而未言及侵入住宅罪部分，且檢察官於偵查中亦未傳
    訊被害人詢明就侵入住宅部分有無提出告訴之意，自難認此
    部分業經被害人合法告訴，應依刑事訴訟法第303條第3款諭
    知不受理判決。
據上論斷，應依刑事訴訟法第284條之1、第299條第1項前段、第
303條第3款，刑法第320條第1項、第321條第1項第2款、第47條
第1項、第41條第1項前段，刑法施行法第1條之1第1項、第2項前
段，判決如主文。
本案經檢察官郭騰月到庭執行職務。
中    華    民    國    98    年    5     月    20    日
                    臺灣臺北地方法院刑事第14庭
                              法  官  陳琪媛
以上正本證明與原本無異。
如不服本判決應於收受送達後10日內向本院提出上訴書狀，並應
敘述具體理由，未敘述上訴理由者，應於上訴期間屆滿後20日內
向本院補提理由書。
                              書記官  陳豪達
中    華    民    國    98    年    5     月    20    日
附錄本案論罪科刑法條全文：
中華民國刑法第306條
無故侵入他人住宅、建築物或附連圍繞之土地或船艦者，處1年
以下有期徒刑、拘役或3百元以下罰金。
無故隱匿其內，或受退去之要求而仍留滯者，亦同。
中華民國刑法第320條
意圖為自己或第三人不法之所有，而竊取他人之動產者，為竊盜
罪，處5年以下有期徒刑、拘役或5百元以下罰金。
意圖為自己或第三人不法之利益，而竊佔他人之不動產者，依前
項之規定處斷。
中華民國刑法第321條
犯竊盜罪而有左列情形之一者，處6月以上、5年以下有期徒刑：
一、於夜間侵入住宅或有人居住之建築物、船艦或隱匿其內而犯
    之者。
二、毀越門扇、牆垣或其他安全設備而犯之者。
三、攜帶兇器而犯之者。
四、結夥三人以上而犯之者。
五、乘火災、水災或其他災害之際而犯之者。
六、在車站或埠頭而犯之者。
前項之未遂犯罰之。


司法院資訊處製作；財團法人民間司法改革基金會備份。
